臺灣南投地方法院刑事判決
110年度審金訴字第33號
公  訴  人  臺灣南投地方檢察署檢察官 
被      告  賈國強



上列被告因洗錢防制法案件，經檢察官提起公訴（110年度偵字
第1808、3149號、110年度偵緝字第91號）及移送併辦（110年度
偵字第4704號），本院判決如下：
    主    文
賈國強幫助犯詐欺取財罪，累犯，處有期徒刑伍月，如易科罰金
，以新臺幣壹仟元折算壹日。
    犯罪事實
一、賈國強可預見將其金融帳戶資料交予真實姓名年籍不詳之人
    使用，該真實姓名年籍不詳之人將可能利用其所提供之帳戶
    遂行詐欺取財等非法犯行，竟基於即使發生亦不違反其本意
    之幫助詐欺之犯意，先後於民國109年8月初某時許及同年9
    月間某時許，經年籍不詳之「曾文信」介紹，在南投縣南投
    市南崗路某處，將其所申辦之臺灣銀行帳號000000000000號
    帳戶（下稱臺銀帳戶）、彰化銀行帳號00000000000000號(
    下稱彰銀帳戶)及中華郵政帳號00000000000000號帳戶(下稱
    郵局帳戶)之存摺、提款卡及密碼，交予真實姓名年籍不詳
    暱稱「順哥」之人。嗣詐欺人員於取得上開存摺、提款卡及
    密碼後，即意圖為自己不法所有，基於詐欺取財之犯意，分
    別於附表所示之時間，以附表所示之方式詐騙陳俊翰、吳文
    翔、陳光鑫、賴信維、唐愷、陳昶騰、楊杰倫、楊淙涵、曾
    靖閔，致上開被害人陷於錯誤，而分別於附表所示之時間，
    將附表所示之款項，分別匯入被告上開臺銀帳戶、彰銀帳戶
    及郵局帳戶（以下統稱本案帳戶）內，並遭詐欺人員持本案
    帳戶提款卡提領一空。嗣上開被害人發覺受騙而報警處理，
    經警循線始悉上情。
二、案經陳俊翰、吳文翔訴由屏東縣政府警察局刑事警察大隊、
　　陳光鑫訴由新北市政府警察局土城分局、賴信維、唐愷、陳
    昶騰、楊杰倫訴由南投縣政府警察局南投分局、曾靖閔訴由
    臺南市政府警察局佳里分局報告臺灣南投地方檢察署檢察官
    偵查起訴及移送併辦。
    理    由
一、程序部分
　　本判決所引用被告賈國強以外之人於審判外之陳述，業經檢
    察官、被告同意作為證據使用，本院審酌上開證據資料作成
    時之情況，尚無違法不當及證明力明顯過低之瑕疵，而認為
    以之作為證據應屬適當，爰依刑事訴訟法第159條之5第1項
    規定，認均有證據能力。另認定本案犯罪事實之非供述證據
    ，並無證據證明係公務員違背法定程序取得，是依刑事訴訟
    法第158條之4之反面解釋，自有證據能力。
二、實體部分
　　訊據被告固坦承有於上開時地將其本案帳戶之存摺、提款卡
    及密碼寄交予真實姓名年籍不詳之人使用，惟矢口否認有何
    幫助詐欺取財之犯行，辯稱：本案帳戶這3個帳戶是用來網
    路上銀行貸款用的，因為銀行都沒有記錄才去申辦的，伊係
    因經過人家介紹，介紹人叫做「曾文信」，簿子也是他來拿
    的云云（見臺灣南投地方檢察署110年度偵緝字第91號卷第2
    1頁，本院卷第118頁至第119頁），惟查：
  ㈠被告於民國109年8月初某時許，經年籍不詳之「曾文信」介
    紹，在南投縣南投市南崗路某處，將其所申辦之臺銀帳戶之
    存摺、提款卡及密碼，交予真實姓名年籍不詳暱稱「順哥」
    之人使用。賈國強復於1月餘後，將其所申辦之彰銀帳戶及
    郵局帳戶之存摺、提款卡及密碼，在南投縣南投市南崗路某
    處交予暱稱「順哥」之人。嗣詐欺人員於取得上開存摺、提
    款卡及密碼後，即意圖為自己不法所有，基於詐欺取財之犯
    意，分別於附表所示之時間，以附表所示之方式詐騙陳俊翰
    、吳文翔、陳光鑫、賴信維、唐愷、陳昶騰、楊杰倫、楊淙
    涵、曾靖閔，致陳俊翰、吳文翔、陳光鑫、賴信維、唐愷、
    陳昶騰、楊杰倫、楊淙涵、曾靖閔陷於錯誤，而分別於附表
    所示之時間，將附表所示之款項，分別匯入被告上開臺銀帳
    戶、彰銀帳戶及郵局帳戶內，並遭詐欺人員持本案帳戶提款
    卡提領一空等情，業據被告於偵訊、本院審理時供述在卷，
    並經證人即告訴人陳俊翰、吳文翔、陳光鑫、賴信維、唐愷
    、陳昶騰、楊杰倫、曾靖閔、證人楊淙涵於警詢時證述明確
    （見屏東縣政府警察局屏警刑科偵00000000000號卷【下稱
    屏東警卷】第74至77頁、第116至119頁、新北市政府警察局
    新莊分局光華派出所卷【下稱新莊警卷】第1至4頁、
　　南投縣政府警察局南投分局投投警偵字第1090026673號卷【
    下稱南投警卷】第10至13頁、第45至47頁、第53至55頁、第
    73至75頁、臺南市政府警察局佳里分局南市警佳偵字第1100
    424233號卷【下稱臺南警卷】第27至30頁、南投警卷第27至
    29頁），且有另案被告何穎傑土地銀行帳戶(000000000000
    號)開戶、客戶序時往來明細查詢、另案被告謝東吉台新銀
    行帳戶(00000000000000號)交易明細、被告台灣銀行帳戶存
    摺存款歷史明細批次查詢、陳俊翰報案資料(屏東縣警察局
    台東分局利嘉派出所陳報單、受理刑事案件報案三聯單、與
    IFC金融服務LINE對話紀錄、受理詐騙帳戶通報警示簡便格
    式表、金融機構聯防機制通報單)、吳文翔報案資料(高雄市
    政府警察局楠梓分局右昌派出所陳報單、內政部警政署反詐
    騙諮詢專線紀錄表、受理刑事案件報案三聯單、受理詐騙帳
    戶通報警示簡便格式表、金融機構聯防機制通報單、吳文翔
    身分證影本、匯款憑證)；陳光鑫報案資料(中華郵政股份有
    限公司110年1月27日儲字第1100023531號函暨函附被告郵局
    帳戶開戶資料及客戶歷史交易清單、LINE通話紀錄、內政部
    警政署反詐騙諮詢專線紀錄表)；被告彰化銀行帳戶(000-00
    000000000000)開戶資料、交易明細查詢、賴信維報案資料(
    內政部警政署反詐騙諮詢專線紀錄表、嘉義市政府警察局第
    一分局長榮派出所受理詐騙帳戶通報警示簡便格式表、受理
    各類案件紀錄表、受理刑事案件報案三聯單、匯款憑證、LI
    NE通話紀錄)、楊淙涵報案資料(內政部警政署反詐騙諮詢專
    線紀錄表、新北市政府警察局蘆洲分局成州派出所受理詐騙
    帳戶通報警示簡便格式表、受理刑事案件報案三聯單、受理
    各類案件紀錄表、匯款憑證、楊淙涵郵局存摺封面影本、臉
    書廣告、邱雅敏身分證影本、LINE通話紀錄)、唐愷報案資
    料(內政部警政署反詐騙諮詢專線紀錄表、台北市政府警察
    局松山分局三民派出所受理詐騙帳戶通報警示簡便格式表、
    受理刑事案件報案三聯單、受理各類案件紀錄表、台新銀行
    匯款憑證)、陳昶騰報案資料(內政部警政署反詐騙諮詢專線
    紀錄表、高雄市政府警察局鼓山分局龍華派出所受理詐騙帳
    戶通報警示簡便格式表、金融機構聯防機制通報單、受理各
    類案件紀錄表、匯款憑證、LINE通話紀錄)、楊杰倫報案資
    料(內政部警政署反詐騙諮詢專線紀錄表、新竹市政府警察
    局第一分局林投派出所受理詐騙帳戶通報警示簡便格式表、
    金融機構聯防機制通報單、受理刑事案件報案三聯單、受理
    各類案件紀錄表、匯款憑證、LINE通話紀錄)；曾靖閔報案
    資料(內政部警政署反詐騙諮詢專線紀錄表、屏東縣政府警
    察局屏東分局民生派出所受理詐騙帳戶通報警示簡便格式表
    、165專線協請金融機構暫行圈存疑似詐騙款項通報單、匯
    款憑證、LINE通話紀錄、被告彰化銀行開戶資料及存款交易
    查詢表)在卷可考（見屏東警卷第10至22頁、第23至43頁、
    第44至45頁、第78至79頁、第83至98頁、第105至106頁、第
    120至123頁、第126頁、第133頁、第138至140頁；新莊警卷
    第5至33頁；南投警卷第2至9頁、第14至26頁、第30至44頁
    、第48至52頁、第57至72頁、第76至112頁；臺南警卷第41
    至43頁、第55頁、第61頁、第63至77頁、第79至86頁），是
    此部分事實，首堪認定。
  ㈡被告主觀上具有幫助詐欺取財之不確定故意：　
　⒈按刑法之故意犯，可分為直接故意與不確定故意，所謂不確
    定故意即指行為人對於構成犯罪之事實，預見其發生而其發
    生並不違反其本意，刑法第13條第2項定有明文。是被告若
    對於他人可能以其所交付之帳戶，進行詐欺取財之犯罪行為
    ，已預見其發生而其發生並不違反其本意，則其自仍應負相
    關之罪責。而金融機構帳戶之存摺、金融卡及密碼等事關個
    人財產權益之保障，專有性甚高，除非本人或與本人具親密
    關係者，難認有何理由可自由流通使用該等帳戶資料，是一
    般人均有妥為保管及防止他人任意使用之認識；縱逢特殊情
    況而偶有需交付他人使用之情形，亦必深入瞭解其用途、合
    理性及對方身分背景，及是否與之有特殊情誼及關係者，始
    予例外提供。再者，臺灣社會對於不肖人士及犯罪人員常利
    用人頭帳戶作為詐騙錢財等犯罪工具，藉此逃避檢警查緝之
    情事，近年來新聞媒體多所報導，政府亦大力宣導督促民眾
    注意，主管機關甚至限制金融卡轉帳之金額及次數，用以防
    制金融詐騙事件之層出不窮；因此，若交付金融帳戶之存摺
    、提款卡及密碼等予非親非故之他人，且未闡明確切之用途
    ，則該他人將有可能不法使用該等帳戶資料，以避免身分曝
    光，而近來利用人頭帳戶詐欺取財之犯罪類型層出不窮，該
    等犯罪多數均係利用人頭帳戶作為資金出入，又一再經媒體
    廣為報導，此情幾乎已成為整體臺灣社會人盡皆知之犯罪手
    法。而查被告既生活於臺灣社會，且於案發時為成年人，並
    具有五專畢業之學歷，業據其於本院審理時供承在卷（見本
    院卷第122頁），堪認其為有相當智識程度及基本生活經驗
    之人，是其對於上述現今社會之情況，即難推諉為不知，從
    而，被告在並不知悉向其索取本案帳戶資料之人之真實姓名
    年籍，且彼此間亦無深厚交情或信賴關係下，竟猶任意提供
    前開可供存取帳戶款項之本案帳戶提款卡及密碼予真實姓名
    年籍不詳之人，可見被告交付前開本案帳戶提款卡等資料時
    ，即有供他人任意使用該等帳戶存提款項。且本案帳戶在有
    連續大筆金額匯入、旋即提領紀錄前，臺銀帳戶、彰銀帳戶
    及郵局帳戶均僅有極少數之餘額，有被告臺銀帳戶存摺存款
    歷史明細批次查詢、彰銀帳戶交易明細查詢、郵局帳戶客戶
    歷史交易清單在卷可證（見屏東警卷第44頁、南投警卷第5
    頁、新莊警卷第7頁），此與實務上常見幫助詐欺之行為人
    交付金融帳戶時，帳戶內均僅餘極少數或已無任何餘額之情
    形，正相符合，更可見被告係基於幫助詐欺之不確定故意，
    而寄交將本案帳戶。
　⒉而被告雖否認犯行，且辯稱係為了信用貸款，而聽信年籍不
    詳之「曾文信」介紹，將本案帳戶交給另一年籍姓名均不詳
    之「順哥」等語（見本院卷第118至120頁），惟查，如欲查
    詢個人信用資訊，通常係由本人以書面、線上方式或本人書
    面授權金融機構向財團法人金融聯合徵信中心申請查詢即可
    ，不必交付金融卡及密碼，且金融卡僅有存、提款、轉帳、
    查詢餘額等效能，並無查詢信用之功能，此為一般社會大眾
    所周知，且被告前已有申辦貸款之經驗，當時貸款並無交付
    帳戶之必要，業經被告於本院審理程序供陳在卷（見本院卷
    第120頁），則其既已有申辦貸款之經驗，對於本次貸款須
    違反常情地交付帳戶資料毫無遲疑，已屬可疑。且衡諸一般
    人之日常生活經驗均可知悉，無論自行或委請他人向金融機
    構申辦貸款，無不事先探詢可借貸金額之多寡、約定利率之
    高低、還款之期限等事項，以評估自己之經濟狀況可否負擔
    ，並須提出申請書檢附在職證明、身分證明、財力、所得或
    擔保品等證明文件資料，經金融機構徵信審核通過後，再辦
    理對保、簽約等手續，俟上開貸款程序完成後始行撥款。次
    者，縱有瞭解撥款帳戶之必要，亦僅須影印存摺封面或告知
    金融機構名稱、戶名、帳號即可，無須於申請借款之際，即
    提供核撥貸款帳戶存摺，亦毋庸交付提款卡，更遑論告以提
    款密碼；即使循民間之私人管道借貸，亦須事先瞭解還款方
    式，並提供適當之擔保品，且依一般商業交易習慣，借款人
    所提供之擔保品通常與所借貸之金額相當，且具有即時變現
    、便於流通之性質，如此方能保障貸予人之債權。況辦理借
    款之目的在於取得款項，豈有將領取借款之重要物件即提款
    卡及其密碼一併提供給未曾謀面且無任何信賴關係之他人使
    用之理。而被告為具有相當智識程度及基本生活經驗之人，
    衡情被告應知單憑提供帳戶之存摺、提款卡及密碼並不足以
    辦理貸款，且被告為本案帳戶使用及擁有者，寄出前其具主
    導權可以發覺可疑之處並詳查細究，以決定是否要交出帳戶
    資料，又被告於交付帳戶資料之際，並無任何需擔心受到損
    害的急迫性，亦非居於被動受指示地位，惟被告仍於不知對
    方真實姓名年籍等資料及相關資訊之情況下，僅憑他人之片
    面之詞，率爾將所申設之本案帳戶存摺、提款卡及密碼任意
    交付他人使用。退步言之，縱被告為取得貸款而未加思索而
    交付本案帳戶，則其必密切追蹤核貸之進度、金額，然其對
    於介紹貸款管道之「曾文信」、因辦理貸款而收受本案帳戶
    之「順哥」均不知其真實姓名與年籍，亦均無聯絡方式，則
    其根本無從獲得貸款金額，是被告上開辯解顯然矛盾且與社
    會常情不符，所辯顯與上述借貸常態有悖，則被告容任風險
    發生之意已甚顯然，足認被告所提供之本案帳戶資料縱遭不
    法利用仍不違背其本意，堪認被告有幫助詐欺取財之不確定
    故意。
  ㈢綜上所述，本案事證已臻明確，被告所辯，顯係臨訟卸責之
    詞，不足採憑，其上開犯行洵堪認定，應依法論科。
三、論罪科刑
  ㈠按刑法上之幫助犯，係對於犯罪與正犯有共同之認識，而以
    幫助之意思，對於正犯資以助力，而未參與實施犯罪之行為
    者而言。是以如未參與實施犯罪構成要件之行為，且係出於
    幫助之意思提供助力，即屬幫助犯，而非共同正犯。查被告
    將本案帳戶之存摺、提款卡及密碼交予他人使用，容任他人
    得基於詐欺取財之犯意，向告訴人陳俊翰、吳文翔、陳光鑫
    、賴信維、唐愷、陳昶騰、楊杰倫、曾靖閔、證人楊淙涵
　　施以詐術，致其等陷於錯誤，匯款至被告本案帳戶，而被告
    雖未參與詐欺取財之行為，然顯係以幫助之意思，參與詐欺
    取財構成要件以外之行為，為幫助犯。是核被告所為，係犯
    刑法第30條第1項、第339條第1項之幫助詐欺取財罪，並依
    刑法第30條第2項規定，按正犯之刑減輕之。另被告僅提供
    前開本案帳戶之提款卡等帳戶資料予他人使用，並無證據足
    證被告對本案詐欺人員之人數是否為3人以上，抑或以透過
    網際網路對公眾散布而犯詐欺罪等情形有所認識或預見，堪
    認被告基於幫助故意所認知之範圍，應僅及於普通詐欺取財
    犯行。
　㈡又被告以基於同一貸款之目的，先後交付臺銀帳戶、彰銀帳
    戶及郵局帳戶之存摺、提款卡及密碼予同一人使用，致告訴
    人陳俊翰、吳文翔、陳光鑫、賴信維、唐愷、陳昶騰、楊杰
    倫、曾靖閔、證人楊淙涵於受騙後分別匯款至被告本案帳戶
    ，為想像競合犯，應依刑法第55條規定，論以一幫助詐欺取
    財罪，起訴書認本案2次交付行為，係犯意各別應予分論併
    罰，容有未洽。又臺灣南投地方檢察署檢察官以110年度偵
    字第4704號移送併辦告訴人曾靖閔部分之犯罪事實，與起訴
    書所載之犯罪事實相同，為事實上同一案件，本院自應併予
    審理。
　㈢又被告於民國108年間因賭博案件，經本院以108年度投簡字
    第317號判決判處有期徒刑4月確定，其於109年6月20日易服
    社會勞動執行完畢等情，有臺灣高等法院被告前案紀錄表1
    份在卷可按。是其受徒刑執行完畢後，5年以內故意再犯本
    件有期徒刑以上之罪，為累犯。復參其所犯前開案件與本案
    均屬故意犯罪，可認其對前次刑罰反應力薄弱，倘加重最低
    法定刑，核無司法院釋字第775號解釋所示之罪刑不相當情
    形，爰依刑法第47條第1項之規定加重其刑。
　㈣爰以行為人之責任為基礎，審酌被告可預見其本案帳戶提款
    卡等帳戶資料可能為不法詐欺人員取得，並用之以遂行財產
    犯罪，仍提供其帳戶之提款卡及密碼予他人使用，因而使詐
    欺人員得遂行詐欺目的，致執法人員難以追查詐欺人員身分
    ，危害社會秩序程度非輕，所為實不可取，復參酌被告犯後
    猶否認犯行之態度，暨考量被告本案提供之帳戶資料之數量
    、告訴人、被害人共9人所受之損害數額，及被告於本院審
    理中自陳五專畢業、目前無業、無須扶養之親屬等一切情狀
    ，量處如主文所示之刑，並諭知易科罰金之折算標準。
  ㈤又本案帳戶之提款卡雖屬被告所有並供本案犯罪所用之物，
    惟本案帳戶業均經通報為警示帳戶，本案帳戶之相關資料均
    已無法再供犯罪使用，欠缺刑法上沒收之重要性，爰依刑法
    第38條之2第2項均不予宣告沒收；另被告雖交付本案帳戶提
    款卡等資料，而為不法詐欺人員供財產犯罪使用，惟卷內並
    無證據足證被告本案幫助行為有獲得任何報酬或利益，故應
    認被告就本案無犯罪所得，自無沒收犯罪所得可言，附此敘
    明。
四、不另為無罪諭知部分
  ㈠公訴及併辦意旨另略以：被告可預見提供其本案帳戶之提款
    卡予真實姓名年籍不詳之人使用，將來可能幫助詐欺人員進
    行現金提領或網路轉帳，而切斷資金金流以隱匿詐欺犯罪所
    得之去向及所在而進行洗錢，竟基於即使發生亦不違反本意
    之幫助洗錢之犯意，於民國109年8月初某時許，經年籍不詳
    之「曾文信」介紹，在南投縣南投市南崗路某處，將其所申
    辦之臺銀帳戶之存摺、提款卡及密碼，交予真實姓名年籍不
    詳暱稱「順哥」之人使用。賈國強復於1月餘後，將其所申
    辦之彰銀帳戶及郵局帳戶之存摺、提款卡及密碼，在南投縣
    南投市南崗路某處交予暱稱「順哥」之人。嗣詐欺人員於取
    得上開存摺、提款卡及密碼後，即意圖為自己不法所有，基
    於詐欺取財之犯意，分別於附表所示之時間，以附表所示之
    方式詐騙陳俊翰、吳文翔、陳光鑫、賴信維、唐愷、陳昶騰
    、楊杰倫、楊淙涵、曾靖閔，致陳俊翰、吳文翔、陳光鑫、
    賴信維、唐愷、陳昶騰、楊杰倫、楊淙涵、曾靖閔陷於錯誤
    ，而分別於附表所示之時間，將附表所示之款項，分別匯入
    被告本案帳戶內，並遭詐欺人員持本案帳戶提款卡提領一空
    ，而使詐欺人員遂行詐欺取財之犯行，因認被告亦同時涉犯
    刑法第30條第1項、洗錢防制法第14條第1項之幫助洗錢罪嫌
    等語。
　㈡按行為人提供金融帳戶提款卡及密碼予不認識之人，非屬洗
    錢防制法第2條所稱之洗錢行為，不成立同法第14條第1項一
    般洗錢罪之正犯；如行為人主觀上認識該帳戶可能作為收受
    及提領特定犯罪所得使用，他人提領後即產生遮斷資金流動
    軌跡以逃避國家追訴、處罰之效果，仍基於幫助之犯意而提
    供，應論以幫助犯同法第14條第1項之一般洗錢罪，最高法
    院刑事大法庭108年度台上大字第3101號裁定意旨可資參照
    。是僅提供金融帳戶資料予不認識者之行為人，尚不成立一
    般洗錢罪，惟是否成立一般洗錢罪之幫助犯，則仍應以其主
    觀上有無認識為斷。又按近年來詐欺事件恆傳，政府相關機
    關為防止民眾遭到詐欺人員矇騙致生損害，透過各種宣傳途
    徑，經常灌輸民眾當前詐欺人員慣用之詐欺手法，庶免民眾
    受害上當。其中借用他人之金融帳戶，作為詐欺人員向被害
    人取得錢財之工具，一般智慮健全者大都能理解知曉，並提
    高防範不任意將其個人金融帳戶借予他人使用，避免遭到詐
    欺人員利用其金融帳戶資為詐欺取財之工具，此部分之幫助
    行為，係在於詐欺人員利用其金融帳戶取信被害人，認為係
    與願意提供真實帳戶之所有人進行匯款，而與詐欺行為之助
    成具有直接關聯性。然而，「洗錢」為專業用語，涉及複雜
    之金融及法律概念，一般市井民眾通常無法充分明白理解知
    曉「洗錢」之概念及其範疇，況且行為人提供詐欺人員金融
    帳戶後，是否助成洗錢行為之遂行，尚視其後詐欺人員款項
    提領方式而有不同，除非有行為人於提供金融帳戶時，已對
    於詐欺人員以現金提領後，將以層層轉交方式造成金流斷點
    等節有高度認識，始可認其所為與一般洗錢罪具有直接關聯
    性之幫助行為。從而，一般民眾提供金融帳戶資料（存摺、
    提款卡、密碼）予不熟識之人，其主觀上或有詐欺人員可能
    會利用其提供之金融帳戶資料，作為向他人詐欺取財工具之
    直接故意或不確定故意，但若謂不問情節均認提供金融帳戶
    之行為人，主觀上均已認識該帳戶可能作為對方收受、提領
    特定犯罪所得使用，對方提領後會產生遮斷金流以逃避國家
    追訴、處罰之效果者，則不無將幫助詐欺行為與幫助洗錢行
    為之主觀犯意等視之，而與前揭最高法院刑事大法庭108年
    度台上大字第3101號裁定意旨有違。
　㈢經查，如前述，被告固有將其本案帳戶之提款卡及密碼交付
    予詐欺人員使用，幫助詐欺人員對告訴人及被害人9人施以
    詐術，而使其等將受騙款項分別匯入被告本案帳戶，並遭詐
    欺人員提領一空等情，然卷內並無證據足證被告除提供本案
    帳戶資料外，尚有何參與後續之提款行為，揆諸前開說明，
    被告所為即與洗錢防制法規範之洗錢行為要件有間，無從成
    立一般洗錢罪之正犯。又卷內亦無證據足證被告有何於其提
    供本案帳戶時，係於主觀上有所預見後，猶提供該帳戶資料
    進而參與詐欺人員將詐得之犯罪所得予以掩飾、隱匿，進而
    營造合法來源之外觀，或使其來源無法追溯之行為。從而，
    既已無法證明被告主觀上有何洗錢或幫助洗錢之犯意，則自
    無從逕以被告提供本案帳戶資料予他人之行為，即遽論被告
    有何幫助洗錢之犯行。而此部分本應為被告無罪之諭知，惟
    與前開經認定為有罪之犯行部分，核屬想像競合裁判上之一
    罪關係，爰不另為無罪之諭知。
五、退併辦部分：
  ㈠按案件起訴後，檢察官認與起訴部分具有實質上或裁判上一
    罪關係之他部事實，而函請法院併案審理，此項公函非屬訴
    訟上之請求，目的僅在促使法院注意而已。法院如認兩案具
    有實質上或裁判上一罪關係而併同審判，固係審判不可分法
    則之適用所使然。然如移送併辦部分不成立犯罪，或與起訴
    部分無實質上或裁判上一罪關係，則因檢察官對移送併案審
    理部分並未為訴訟上之請求（即依法提起公訴），法院自不
    得對移送併案審理部分予以判決，而應將該移送併辦部分退
    回原檢察官另為適法之處理（最高法院108年度台非字第2號
    判決意旨意旨參照）。
  ㈡臺灣南投地方檢察署檢察官以110年度偵字第4704號移送併
　　辦意旨認被告涉犯刑法第30條第1項、洗錢防制法第14條第1
　　項之幫助洗錢罪嫌（有關移送併辦幫助詐欺取財部分為起訴
　　效力所及，為本院併予審理，已如前述）；然本院審理後認
　　被告所犯並不構成刑法第30條第1項、洗錢防制法第14條第1
　　項之幫助洗錢罪，此部分被訴之犯罪事實業經本院審認應為
　　不另為無罪之諭知，本院無從併予審理，應退回由檢察官另
　　為適法之處理，末此敘明。
據上論斷，依刑事訴訟法第299條第1項前段，判決如主文。
本案經檢察官鄭文正提起公訴、檢察官黃慧倫移送併辦，檢察官
吳宣憲到庭執行職務。
中　　華　　民　　國　　111 　年　　1 　　月　　19　　日
            刑事第四庭 審判長 法  官    黃益茂 
　　　　　　　　　            法  官    蔡霈蓁
　　　　　　　　　            法  官    林昱志
以上正本與原本無異。
如不服本判決應於收受送達後20日內向本院提出上訴書狀，並應
敘述具體理由；其未敘述上訴理由者，應於上訴期間屆滿後20日
內向本院補提理由書（均須按他造當事人之人數附繕本）「切勿
逕送上級法院」。
告訴人或被害人如對於本判決不服者，應具備理由請求檢察官上
訴，其上訴期間之計算係以檢察官收受判決正本之日期為準。
                              書記官    陳淑怡
中　　華　　民　　國　　111 　年　　1 　　月　　19　　日

附表：
編號 被害人 遭詐騙之過程 匯款時間、地點 匯款金額(新 臺幣） 匯入帳號 1 陳俊翰  陳俊翰於109年8月14日23時許，登入IFC外匯交易平台後，詐騙人員佯裝客服人員訊息，佯稱：匯款儲值加入會員後可投資獲利云云，陳俊翰因而陷於錯誤，依指示匯款至右列帳戶內。 109年8月21日15時44分、臺東縣台東市中華路上超商   1萬500元     　 匯入另案被告何穎傑名下土地銀行帳號000000000000號帳戶後，轉匯另案被告謝東吉名下台新銀行帳號00000000000000號帳戶，再轉匯被告臺銀帳戶。    109年8月22日19時11分、臺東縣台東市中華路上超商  3萬 匯入另案被告何穎傑名下土地銀行帳號000000000000號帳戶後，轉匯另案被告謝東吉名下台新銀行帳號00000000000000號帳戶，再轉匯被告臺銀帳戶。 2 吳文翔 吳文翔於109年8月18日結識暱稱兮婷之女子介紹投資管道，於同年月20日20時51分許，接獲佯裝客服人員之詐欺人員訊息，佯稱：加入投睿客服後，匯入投資金額至特定帳戶可獲利云云，致吳文翔陷於錯誤，依指示匯款至右列帳戶內。 109年8月22日20時51分許、在住處使用國泰世華銀行APP轉帳    6萬元  匯入另案被告何穎傑名下土地銀行帳號000000000000號帳戶後，轉匯另案被告謝東吉名下台新銀行帳號00000000000000號帳戶，再轉匯被告臺銀帳戶。 3 陳光鑫 陳光鑫於109年10月21日結識暱稱詩涵之網友介紹加入萊斯國際網站，於同日接獲佯裝客服人員之詐欺人員訊息，佯稱：加入投資網站後，匯入投資金額至特定帳戶可獲利云云，致陳光鑫陷於錯誤，依指示匯款至右列帳戶內。 109年10月23日20時20分許、在住處使用網路銀行APP轉帳  3萬元 被告郵局帳戶 4 賴信維 賴信維於109年10月28日15時許，登入社群網站臉書瀏覽暱稱張力仁之帳戶所刊登販賣IPHONE手機廣告，與賣家聯繫後，於同日15時24分許，接獲通訊軟體LINE暱稱婷婷麻麻之詐欺人員佯裝賣家，傳送訊息佯稱：匯款後出貨云云，致賴信維陷於錯誤，依指示匯款至右列帳戶內。 109年10月28日19時3分許、在嘉義市○區○○路000號彰化銀行嘉義分行  1萬5000元 被告彰銀帳戶 5 唐愷 唐愷於109年10月28日20時許，登入社群網站臉書台北租屋-房東房客盡量PO社團，瀏覽刊登販賣IPHONE手機廣告，與賣家聯繫後，佯裝賣家之詐欺人員傳送訊息佯稱：匯款後出貨云云，致唐愷陷於錯誤，依指示匯款至右列帳戶內。 109年10月28日21時5分許、在住處網路匯款  5000元 被告彰銀帳戶 6 陳昶騰 陳昶騰於109年10月17日使用交友軟體結識暱稱周佳蓉之女子，該佯裝周佳蓉之詐欺人員傳送訊息佯稱：急需用錢，匯款後才能見面云云，致陳昶騰陷於錯誤，依指示匯款至右列帳戶內。 109年10月26日23時28分許、在住處使用網路銀行APP轉帳  5萬元 被告彰銀帳戶 7 楊杰倫 楊杰倫於109年10月21日使用交友軟體結識暱稱陳旭之男子介紹投資管道，該佯裝陳旭之詐欺人員傳送訊息佯稱：依TBL客服人員指示，匯款後在幸運彩票網站下注可獲利云云，致楊杰倫陷於錯誤，依指示匯款至右列帳戶內。 109年10月22日13時47分、新竹市○○路00號全家便利超商  3000元       被告彰銀帳戶     109年10月28日15時、不詳地點 3萬 被告彰銀帳戶 8 楊淙涵 楊淙涵於109年10月28日，登入社群網站臉書五股人社團，瀏覽暱稱高樹民之帳戶所刊登販賣IPHONE手機廣告，與賣家聯繫後，於同日12時56分許，接獲通訊軟體LINE暱稱Setlla之詐欺人員佯裝賣家，傳送訊息佯稱：匯款後出貨云云，致楊淙涵陷於錯誤，依指示匯款至右列帳戶內。 109年10月28日20時11分許、在桃園市中壢區某超商內中國信託銀行自動櫃員機  1萬元 被告彰銀帳戶 9 曾靖閔 曾靖閔於109年10月27日3時，於臉書見到借錢廣告，加入廣告所登載之帳號，詐欺人員訛稱:為日盛金控公司資金放貸部門，提供借款需繳法院公證費用、出車費用、履約保證金云云，致曾靖閔陷於錯誤，依指示匯款至右列帳戶內。 於109年10月28日15時57分許，在住處使用網路銀行APP轉帳  3萬元 被告彰銀帳戶